臺灣高等法院民事裁定　　　　　　　　 100年度破抗字第36號
抗　告　人　黃忠律師即富裕開發實業股份有限公司之清算人
上列抗告人因聲請破產宣告事件，對於中華民國100年6月24日臺
灣板橋地方法院100年度破字第15號裁定提起抗告，本院裁定如
下：
    主  文
原裁定廢棄。
    理  由
一、聲請及抗告意旨略以：抗告人為富裕開發實業股份有限公司
    （下稱富裕公司）之清算人，富裕公司因經營不善，負債累
    累，向銀行借款新臺幣 (下同 )4,500 萬元，且滯欠稅捐機
    關房屋稅、地價稅、印花稅、營利事業所得稅暨罰鍰、勞保
    費等，債務總額超過總資產甚鉅，亦無力清償，茲因尚有資
    產3,000 餘萬元足以構成破產財團，為此依破產法規定，聲
    請宣告富裕公司破產。惟原法院未為任何調查之程序及命補
    正資料，於富裕公司仍有財產可組成破產財團之情況下，遽
    以該公司之資產清償前述稅捐等優先債權後，無財產足以構
    成破產財團及負擔財團費用、財團債務，認無宣告破產之實
    益，而駁回伊破產之聲請，爰依法提起抗告，請求廢棄原裁
    定等語。
二、按破產，對債務人不能清償債務者，宣告之。在裁定前，法
    院得依職權為必要之調查，並傳訊債務人、債權人及其他關
    係人，破產法第57條、第63條第2項分別定有明文。又所謂
    破產財團，依同法第82條規定，除專屬於破產人本身之權利
    及禁止扣押之財產外，包括(一)破產宣告時屬於破產人之一切
    財產，及將來行使之財產請求權；(二)破產宣告後，破產終結
    前，破產人所取得之財產。是法院就破產之聲請，應依職權
    為必要之調查，倘債務人確係無財產可構成破產財團，或其
    財產不敷清償破產財團費用及財團債務，而無從依破產程序
    清理其債務時，始得以無宣告破產之實益，裁定駁回破產宣
    告之聲請，此觀司法院25年院字第1505號解釋自明。而破產
    制度既兼具債權人平等受償及債務人經濟更生之功能，且依
    破產法第112條之規定，有優先權之債權亦僅先於他債權受
    償，則法院自不得以債務人所欠之優先債權影響其他債權人
    之受償，即謂無宣告破產之實益。
三、經查，抗告人所提富裕公司之財產狀況說明書載列該公司現
    存之財產有現金220萬元、土地8筆按公告土地現值計算合計
    2,896萬元，並有土地登記謄本在卷可稽（見原審卷第8至16
    頁），總計逾3,000萬元，核非專屬於破產人本身之權利及
    禁止扣押之財產，依破產法第82條規定，均屬破產財團之財
    產，原裁定先以富裕公司之上述資產總額，扣除陳報積欠之
    稅捐等優先債權後，認定無財產足以構成破產財團，已屬未
    恰。其次，富裕公司陳報其積欠財政部臺灣省北區國稅局板
    橋分局營利事業所得稅及營業稅近5,000萬元，依稅捐稽徵
    法第6條第1項規定固優先於普通債權受償，然其另積欠新北
    市政府稅捐處板橋分處房屋稅、地價稅、印花稅總計400餘
    萬元，依地方稅法通則第7條第1項，更優先於國稅受償，是
    以富裕公司之資產優先清償積欠之地方稅後，仍有剩餘而應
    清償前述營利事業所得稅及營業稅，堪認有多數優先債權人
    存在，能否謂無進行破產程序之必要？亦有疑義。況原審未
    調查破產法第95條、96條所列財團費用、財團債務數額，遽
    以富裕公司之現存財產不足清償上開營利事業所得稅及營業
    稅，認本件顯無法構成破產財團，難認有宣告破產之實益為
    由，而駁回抗告人破產之聲請，尚嫌速斷。抗告意旨指摘原
    裁定不當，求予廢棄，為有理由，爰由本院予以廢棄。又破
    產事件倘經准許，所應進行之程序應由原法院為之，爰將原
    裁定廢棄，發回原法院更為適法處理。另依破產法第5條準
    用民事訴訟法第482條規定，對於駁回破產聲請之裁定得為
    抗告，原裁定正本教示欄所載「不得再抗告」，顯有違誤，
    併予敘明。
四、據上論結，本件抗告為有理由，爰依破產法第5條、民事訴
    訟法第492條規定，裁定如主文。
中    華    民    國   100    年    8     月    22    日
                  民事第十九庭
                      審判長法  官  魏麗娟
                            法  官  黃明發
                            法  官  李媛媛
正本係照原本作成。
本裁定除以適用法規顯有錯誤為理由，並經本院許可外，不得再
抗告。如提起再抗告，應於收受後10日內委任律師為訴訟代理人
向本院提出再抗告狀。並繳納再抗告費新台幣1,000元。
中    華    民    國   100    年    8     月    22    日
                            書記官  顧倪淑貞